【裁判字號】    97,上訴,3107
【裁判日期】    980305
【裁判案由】    違反毒品危害防制條例
【裁判全文】
臺灣高等法院臺中分院刑事判決        97年度上訴字第3107號
上  訴  人
即  被  告  甲○○
                    （現另案在臺灣臺中監獄執行中）
指定辯護人  本院公設辯護人  丙○○
上列上訴人即被告因違反毒品危害防制條例案件，不服臺灣臺中
地方法院97年度訴字第3312號，中華民國97年11月18日第一審判
決（起訴案號：臺灣臺中地方法院檢察署97年度偵字第17869號
），提起上訴，本院判決如下：
    主  文
上訴駁回。
    犯罪事實
一、甲○○綽號「小高」，曾於民國95年間因施用第一、二級毒
    品案件，經臺灣彰化地方法院判處應執行有期徒刑1年，上
    訴後經本院以95年度上訴字第1951號判決上訴駁回確定，後
    經裁定減刑並定應執行刑為有期徒刑6月；又於96年間，因
    施用第一、二級毒品案件，經臺灣彰化地方法院以96年度訴
    字第950號判處應執行有期徒刑1年確定，嗣經裁定減刑並定
    應執行刑為有期徒刑6月，上開2案接續執行，於96年8月28
    日易科罰金執行完畢。詎猶不知悔改，明知甲基安非他命為
    毒品危害防制條例第2條第2項第2款所管制之第二級毒品，
    未經允許不得持有、施用、轉讓或販賣，竟為下列犯行：
  (一)、甲○○與戊○○（未據偵查起訴）共同意圖營利，而基於
      販賣第二級毒品甲基安非他命之犯意聯絡，於96年11月底
      某日，推由戊○○持不詳號碼之電話，與丁○○取得聯繫
      ，並向其詢問是否要買甲基安非他命等語，丁○○聞言即
      回以：好等語，乃戊○○再向丁○○詢得所在後，即與甲○○同行至丁○○位於臺中市南屯區三厝西二巷2之10號
      住處內，而共同以1小包第二級毒品甲基安非他命新臺幣
      （下同）2,000元之價格，販賣1小包第二級毒品甲基安非
      他命予丁○○，得款2,000元。
  (二)、丁○○於前述毒品交易後，因尚有需求，遂先以電話聯絡
      戊○○，打探可否再次交易，惟戊○○僅願提供甲○○所
      有之門號0000000000號、0000000000號行動電話號碼予丁○○，並要其自行與甲○○聯絡。嗣丁○○於96年12月初
      某日，即自行以其所有門號0000000000號行動電話撥打甲○○所有之門號0000000000號行動電話與甲○○聯絡，並
      向甲○○表示買多一點能否比較便宜等語。甲○○聞後，
      亦基於販賣第二級毒品甲基安非他命之犯意，向丁○○回
      稱：有等語。嗣雙方經議定以一兩第二級毒品甲基安非他
      命90,000元之價格成交後，甲○○旋在不知情之某真實姓
      名年籍均不詳之成年男子陪同下，至丁○○前址住處內，
      將一兩第二級毒品甲基安非他命交付予丁○○，並向其收
      取90,000元。
  (三)、嗣因丁○○於97年2月22日中午12時30分許，在其上開住
      處內為警查獲，始據其證述循線查悉前情。
二、案經臺中市警察局移送臺灣臺中地方法院檢察署檢察官偵查
    起訴。
    理  由
壹、程序部分：
一、按被告以外之人（包括證人、鑑定人、告訴人、被害人及共
    同被告等）於審判外之陳述雖不符刑事訴訟法第159條之1至
    之4等4條之規定，而經當事人於審判程式同意作為證據，法
    院審酌該言詞陳述或書面陳述作成時之情況，認為適當者，
    亦得為證據；當事人、代理人或辯護人於法院調查證據時，
    知有刑事訴訟法第159條第1項不得為證據之情形，而未於言
    詞辯論終結前聲明異議者，視為有前項之同意，同法第159
    條之5定有明文。立法意旨在於傳聞證據未經當事人之反對
    詰問予以核實，原則上先予排除。惟若當事人已放棄反對詰
    問權，於審判程式中表明同意該等傳聞證據可作為證據；或
    於言詞辯論終結前未聲明異議，基於尊重當事人對傳聞證據
    之處分權，及證據資料愈豐富，愈有助於真實發見之理念，
    且強化言詞辯論主義，使訴訟程式得以順暢進行，上開傳聞
    證據亦均具有證據能力。另按刑事訴訟法第159條之5第2項
    所定：「當事人、代理人或辯護人於法院調查證據時，知有
    第159條第1項不得為證據之情形，而未於言詞辯論終結前聲
    明異議者，視為有前項之同意。」乃係基於證據資料愈豐富
    ，愈有助於真實發現之理念，酌採當事人進行主義之證據處
    分權原則，並強化言詞辯論主義，透過當事人等到庭所為之
    法庭法動，在使訴訟程式順暢進行之要求下，承認傳聞證據
    於一定條件內，得具證據適格。此種「擬制同意」，因與同
    條第一項之明示同意有別，實務上常見當事人等係以「無異
    議」或「沒有意見」表示之，斯時倘該證據資料之性質，已
    經辯護人閱卷而知悉，或自起訴書、原審判決書之記載而了
    解，或偵、審中經檢察官、審判長、受命法官、受託法官告
    知，或被告逕為認罪答辯或有類似之作為、情況，即可認該
    相關人員於調查證據之時，知情而合於擬制同意之要件（最
    高法院96年度臺上字第4174號判決要旨可資參照）。查本件
    證人丁○○於偵訊中之證述內容，依卷證所示，其作成或取
    得之狀態，並無違背其個人意思而為陳述，或其他違法取供
    之情形，證人丁○○於偵訊中，並已經檢察官諭令具結，其
    證詞之可信性更已獲擔保，且本件公訴人、被告甲○○及選
    任辯護人於原審及本院審理中表示對於上開證據之證據能力
    不爭執，亦即對上開證據資料，於本院審理中復不爭執其等
    證據能力及真實性，足認並無顯不可信或係違法取得之情況
    ，本院審酌其等之內容亦適宜為本案證據，且證人丁○○嗣
    於原審審理中，亦經傳喚到庭，並予公訴人、被告甲○○及
    選任辯護人對質詰問之機會，有原審審理筆錄在卷可查，而
    已經完足證人調查之程序，是本件證人丁○○於偵訊中所為
    證詞等於審判外之言詞陳述，仍具有證據能力。
二、再按證人、鑑定人依法應具結而未具結者，其證言或鑑定意
    見，不得作為證據。刑事訴訟法第158條之3定有明文。本件
    證人丁○○於警訊中之證詞未經具結，被告甲○○、選任辯
    護人於原審審理中復已陳明證人丁○○於警訊時之證述內容
    無證據能力，即表示反對將此等傳聞證據納入本件證據資料
    中，依上開規定，並參諸前揭一所示說明之反面解釋，證人
    丁○○於警訊中之證詞即無證據能力（但被告甲○○、選任
    辯護人仍可執為彈劾證明丁○○證詞之信用性所用）。
貳、實體部分：
一、訊之上訴人即被告甲○○固坦承其綽號係「小高」，暨門號
    0000000000號行動電話係其所有，及其確與證人丁○○見過
    2次面等之事實不諱，然矢口否認有何販賣第二級毒品甲基
    安非他命之情事，於原審辯稱：伊係於96年底左右，經戊○○之介紹，才認識證人丁○○。雙方見面時，戊○○均在場
    ，其中第一次見面時，係先到證人丁○○之攤位處，再到證
    人丁○○之住處內；另雙方第2次見面時，則係直接到證人
    丁○○之住處。至期間，雙方是否曾以電話聯繫過，伊現已
    經忘記了，但伊確實並沒有販賣第二級毒品甲基安他命予證
    人丁○○。伊於前案中，曾經指稱某真實姓名年籍均不詳、
    綽號「三八」之人為其毒品來源，而該綽號「三八」之人，
    據伊之瞭解，係證人丁○○在勒戒所所認識之大哥，證人丁○○因不滿其指供出該綽號「三八」之人，才會誣指伊販毒
    。何況證人丁○○前後指證不一，更不能採信。於本院則又
    辯稱與丁○○見面時，均有綽號「賴皮」之賴明村在場，其
    於97年5月21日交保釋放後，曾聽綽號「阿文」之人告知，
    本件係綽號「三八」之人指使丁○○誣指其販賣毒品云云。
    惟查：
  (一)、前揭戊○○如何以電話與證人丁○○取得聯繫，並向其詢
      問是否要買甲基安非他命等語，證人丁○○聞言即回以：
      好等語，及戊○○如何於向證人丁○○詢得所在後，即與
      綽號「小高」之被告同行至證人丁○○前開住處內，而共
      同以1小包第二級毒品甲基安非他命2,000元之價格，販賣
      1小包第二級毒品甲基安非他命予證人丁○○，及嗣後證
      人丁○○如何於前述毒品交易後，因尚有需求，遂先以電
      話聯絡戊○○，打探可否再次交易，而戊○○又如何僅願
      提供被告所有之門號0000000000號、0000000000號行動電
      話號碼，並要證人丁○○自行與被告聯絡，及證人丁○○
      嗣又如何於96年12月初某日，自行以其所有門號00000000
      00號行動電話撥打門號0000000000號行動電話，與被告聯
      絡，並向被告表示買多一點能否比較便宜等語，而被告又
      如何於聞後，向證人丁○○回稱：有等語，暨雙方嗣如何
      議定以一兩第二級毒品甲基安非他命90,000元之價格，被
      告又如何在某真實姓名年籍不詳之成年男子陪同下，至證
      人丁○○前址住處內，將一兩第二級毒品甲基安非他命交
      付予證人丁○○，並向證人丁○○收取90,000元等事實經
      過，業據證人丁○○於偵訊及原審審理時到庭結證屬實，
      核與被告坦言其綽號係「小高」、門號0000000000號行動
      電話確係其所有，及其確曾於96年底左右，先後2次至證
      人丁○○住處，與證人丁○○會面等自白不諱之內容相符
      ，堪信證人丁○○上開證述內容，應係真實，而可採信。
  (二)、被告雖質疑：證人丁○○於警、偵訊及原審審理時所稱向
      被告購買毒品之時間等，前後不一，其證詞應不可信云云
      。但查證人丁○○先後分別為下列之證述：
    (1)證人丁○○於警詢中證稱：「（警員問：你是於何時開始
      施用安非他命毒品？最後乙次施用安非他命毒品時間、地
      點？）我是於96年11月底才開始施用毒品。最後乙次施用
      安非他命是在97年2月22日凌晨1點，地點都是在臺中市南
      屯區三厝西二巷2-10號家中。」、「（警員問：你持有之
      安非他命毒品之來源？作何用途？）我所持有之安非他命
      毒品是向乙名綽號『小高』男子以1台兩新臺幣90,000 元
      購得。是供自己吸食之用。」、「（警員問：稱綽號『小
      高』男子真實姓名及住處，他的聯絡電話是0000-000000
      、0000-000000，我都是以我的手機（0000-000000）打他
      的電話再依指示約見面處所後前往交易毒品。」、「（警
      員問：今警方提供男子甲○○（男、47年10月12日生、Ｚ0
      00000000）之照片供你指認，此人是否為綽號『小高』之
      男子？）就是他。」、「（警員問：你與甲○○是否認識
      ？有無仇恨？）我是向他買安非他命才認識。並無仇恨。
      」、「（警員問：你於何時地向甲○○購買毒品？時間地
      點及價格為何？）我共向甲○○購買毒品2次，第1次是在
      96年11月底我向他買1小包安非他命價格2,000元，第2次
      是在96年12月初花90,000元購買1臺兩安非他命，他都直
      接拿安非他命到我家中賣給我。」等語。
    (2)嗣於偵訊時證稱：「（檢察官問：施用何種毒品？）安非
      他命，最後1次施用是97年2月22日凌晨1點多，以吸食器
      燒烤方式施用。」、「（檢察官問：毒品向何人購買？）
      96年12月初跟小高買的，後來被扣案的毒品都是跟小高買
      的，我跟他買1兩，我電話0000-000000。」、「（檢察官
      問：最近跟何人購買毒品？）我只有跟小高買而已。」、
      「（檢察官問：何時跟甲○○買毒品？）第1次好像是96
      年10月20幾日凌晨1、2點的時候，因我在賣雞排，跟他買
      2千元的安非他命，直接在我家裡即三厝西二巷那裡交貨
      ，甲○○跟戊○○一起來的，戊○○是我在勒戒時認識的
      ，我沒有跟戊○○買過毒品，我不知道他們為何一起來，
      當時由小高收錢，東西也是跟小高買的。另外96年12月初
      跟小高即甲○○買1兩安非他命，共買9萬元，也一樣在家
      裡交貨，由小高跟1個我不知道姓名的人拿過來。」、「
      （檢察官問：為何要買這麼多毒品？）比較便宜。」等語
      。
    (3)再於原審審理中證稱：「（辯護人問：你有無施用毒品？
      ）有。」、「（辯護人問：你施用的是何毒品？）二級的
      甲基安非他命。」、「（辯護人問：你在警局說11月底施
      用毒品？）是的。」、「（辯護人問：11月底開始施用毒
      品，毒品的來源？）跟一個小高拿的。」、「（辯護人問
      ：小高的本名？）我不知道。」、「（辯護人問：小高是
      你自己認識還是別人介紹？）人家介紹的。戊○○介紹的
      。」、「（辯護人問：你與小高買毒品買了幾次？）一、
      兩次。」、「（辯護人問：時間是一次還是兩次？）兩次
      。」、「（辯護人問：你在警、偵訊中說96年10月20日過
      數日，凌晨一、兩點向小高買過一次兩千元的甲基安非他
      命？）對。」、「（辯護人問：這次情形為何？）戊○○
      先打電話給我，問我要不要甲基安非他命，我說好，之後
      戊○○問我人在那裡，我說我在做生意，我忘記是在家裡
      或是我做生意的地方，就是黎明路及大墩十一街的攤位。
      之後就是小高把毒品拿過來，是拿到家裡還是攤位我忘了
      。是小高交給我的。戊○○沒有過來。錢是直接拿給小高
      ，是兩千元。」、「（辯護人問：你開始施用毒品是11月
      底之後的事情，你買毒品是10月20幾日，為何矛盾？）我
      忘記我哪時候開始吃的。」、「（辯護人問：錢拿給小高
      ，毒品也是拿給你的，小高是否在庭的被告？）沒有印象
      ，我記得小高的長相高約與我差不多，我有167公分，小
      高瘦瘦的，但我對於在庭的被告沒有印象。」、「（辯護
      人問：小高是何人告訴你的？）戊○○，他如何告訴我的
      ，我忘記了。」、「（辯護人問：如何購買？）那次是買
      九萬元。好像是我打電話給小高，我跟小高問說買多一點
      能否比較便宜，他說有。我向他說要買一兩，他說我什麼
      時候有空，這次是他到我家交貨，我當場把錢交給他。交
      貨的時候，是小高與另一位綽號賴皮的過來，賴皮的真實
      姓名我不知道。」、「（檢察官問：你在警、偵訊中承認
      有兩次向小高購買甲基安非他命？）是的。」、「（檢察
      官問：就時間點來說第一次你在警訊筆錄說第一次是11月
      底向小高買兩千元〈審判長提示警訊筆錄並告以要旨〉？
      ）是的。」、「（檢察官問：你在偵訊中說10月20幾日凌
      晨一、二點買的〈審判長提示偵訊筆錄並告以要旨〉？）
      因為我記不太清楚。那時候訊問時說請我說大約的時候，
      我那時候也不確定是什麼時間，所以才會那樣說。」、「
      （檢察官問：你說第一次向小高買兩千元是你自己打電話
      給小高的？）是戊○○主動打電話給我。」、「（檢察官
      問：你是否知道戊○○的電話？）不知道。」、「（檢察
      官問：戊○○的電話有在你的手機裡面有無看過？）手機
      後來不見了，已經沒有使用，原本是易付卡。」、「（檢
      察官問：是否知道小高的電話？）當時存在我的手機裡面
      。」、「（檢察官問：第一次知道小高的電話存在手機裡
      面是何時？）戊○○跟我說的。」、「（檢察官問：第一
      次買兩千元那次，戊○○有無與小高在一起？）第一次來
      歐，（思考後）好像有。」、「（檢察官問：剛剛為何稱
      沒有？）應該有。」、「（檢察官問：為何辯護人問你的
      時候你為何稱沒有？）我不知道。我記得兩次都是兩個人
      來，第一次戊○○有來，不然我不知道小高是誰。」、「
      （檢察官問：第二次來的時候，是否戊○○也同行？）第
      二次戊○○沒有來……」、「（檢察官問：第二次要向小
      高買安非他命是你主動打電話給他的？）是的。」、「（
      檢察官問：第二次的時候有無透過戊○○？）沒有。」、
      「（檢察官問：在警訊作筆錄的時候警察有拿小高的口卡
      給你指認？）好像是做完筆錄交保隔一、兩個禮拜之後，
      警察又叫我去指認。做完筆錄的時候，我有無指認我忘記
      了。」、「（檢察官問：警察有無拿這張給你看〈審判長
      提示警局指認犯罪嫌疑人指認筆錄並告以要旨〉？）這是
      交保之後隔一、兩個禮拜叫我過去看。我指認小高就是五
      號。」、「（檢察官問：小高的電話門號0000000000號、
      0000000000是否你告訴警察的〈審判長提示警訊筆錄並告
      以要旨〉？）是警察看我的手機還是我主動跟警察說的我
      忘記了。」、「（檢察官問：你的意思是這兩支電話都有
      存在你的手機中？）我確定有。」、「（辯護人問：小高
      究竟見過幾次面？）買毒品之前沒有見過面。」、「（辯
      護人問：你剛剛為何問你的時候說介紹？）這是戊○○介
      紹買毒品的時候。」、「（辯護人問：第一次買毒品之前
      為何有小高的電話？）第一次買毒品我不認識他，也沒有
      他的電話。」、「（辯護人問：小高的電話是何時知道的
      ？）我忘記了。」、「（辯護人問：你第二次主動打電話
      給小高，電話如何來的？）戊○○告訴我的。」、「（辯
      護人問：為何告訴你？）因為我想要毒品的時候，就直接
      打給小高他就好了。」、「（辯護人問：也就是說你的電
      話是第一次之後才有小高的電話？）對的。」、「（辯護
      人問：為何第一次買的時候沒有直接問小高電話？）不敢
      問。」、「（辯護人問：為什麼不敢問？）不熟不敢問。
      」、「（審判長問：警訊稱小高有2支電話門號000000000
      0號、0000000000號，你是打哪一支聯絡？）我只有打1次
      ，是打0917那支，我打這支是第2次買的那次。」、「（
      審判長問：何時知悉上開電話？）我知道這支電話是我打
      電話給戊○○說我想要拿毒品，他就告訴我電話號碼，叫
      我自己聯絡。」、「（審判長問：依你所述，第一次交易
      前及交易時並不知道小高的電話，是在第一次交易之後與
      第二次交易前之間得知？）是的。」、「（審判長問警訊
      中稱第1次是11月底，第2次是12月多，偵訊中說稱第1次
      是10月底第2次是12月初？）在警察局時說的比較正確。
      兩次間隔的時間沒有到一個月那麼久。」、「（審判長問
      〈提示警訊筆錄並告以要旨〉警訊中所述是否實在？）均
      實在。」、「（審判長問：為何警訊中均未提及戊○○及
      賴皮？）警察沒有問我。只有問我這個人。所以我就針對
      警察的問題回答。」、「（審判長問：賴皮、戊○○有無
      參與？）今日所述均正確，戊○○、賴皮確實有，只是警
      察只問我小高的事情，我就針對小高的事情回答。」、「
      （審判長問：〈提示偵訊筆錄並告以要旨〉偵訊中所述是
      否正確？）均據實陳述。只是時間點我當時記不太清楚。
      第一次的時間點應該是11月底比較正確。兩次交貨應該也
      都是到家中交貨。第1次是戊○○打電話給我的，問我要
      不要毒品，我說要。第2次是小高與賴皮一起來的。賴皮
      是檢察官說的，當時我不知道他叫什麼名字，只知道小高
      與另一位我不認識的人過來，檢察官後來跟我說那個人叫
      賴皮，是被移送的時候我才知道，當時我不知道那個人叫
      賴皮，之前也沒有見過。他與小高一起來的時候，小高也
      沒有介紹他，那個人只是單純在場，交貨收錢的人都是小
      高處理，兩次交錢收貨我都是在家門口，我也沒有看到他
      們如何過來。我也沒有與那個我不知道的人交談。」、「
      （審判長問：共見過小高幾次？）兩次，就是交易毒品的
      那兩次。」、「（審判長問：第1次交易戊○○是用哪支
      電話與你聯絡？）不記得，我電話沒有在記。」、「（審
      判長問：你向戊○○詢問小高的電話號碼是打戊○○哪支
      電話？）我也不記得。」等語。
    (4)綜合證人丁○○上開證述內容，雖對於向被告購買毒品時
      間前後所述略有差異。然按交互詰問制度設計之主要目的
      ，雖在於辨明證人供述證據之真偽，以期發見實體真實，
      然就實質證據價值面之判斷而言，並無所謂其證據價值即
      當然比審判外未經交付詰問之陳述為高之可言。第以證人
      所為之供述證據，係由證人陳述其所親身經歷事實之內容
      ，而證人均係於體驗事實後之一段期間，方於警詢或檢察
      官偵訊時為陳述，更於檢察官偵訊後之一段期間，始於審
      判中接受檢、辯或被告之詰問，受限於人之記憶能力及言
      語表達能力有限，本難期證人於警詢或檢察官偵訊時，能
      一字不漏完全供述呈現其所經歷之事實內容，更無從期待
      其於法院審理時，能一字不漏完全轉述先前所證述之內容
      。因此，詰問規則方容許遇有「關於證人記憶不清之事項
      ，為喚起其記憶所必要者」、「證人為與先前不符之陳述
      時，其先前之陳述」之情形時，即便為主詰問亦可實施誘
      導訊問（刑事訴訟法第166條之1第3項第3款、第6款參照
      ），以喚起證人之記憶，並為精確之言語表達。從而，經
      交互詰問後，於綜核證人歷次陳述之內容時（包括檢察官
      偵訊時之陳述、法院審理時之陳述，以及於容許警詢陳述
      做為證據時之警詢內容），自應著重於證人對於待證事實
      主要內容之先後陳述有無重大歧異，藉此以判斷其證詞之
      證明力高低，不得僅因證人於警詢或檢察官偵訊時所供述
      之部分內容不確定；或證人於交互詰問過程中，就同一問
      題之回答有先後更正不一致之處；或證人於警詢或檢察官
      偵訊中所證述之內容，與其於交互詰問時所證述之內容未
      完全一致，即全盤否認證人證詞之真實性。又同一證人前
      後供述證言彼此不能相容，則採信同一證人之部分證言時
      ，當然排除其他部分之證言，此為法院取捨證據法理上之
      當然結果（最高法院96年臺上字第636號裁判要旨可資參
      照）。而證人丁○○於原審審理中業經傳喚到庭，並經公
      訴人、被告、選任辯護人之對質詰問，甚經原審法院予以
      補充訊問，其對於曾與被告交易毒品2次，其中第1次，係
      在其住處，以2,000元之代價向被告購得1小包第二級毒品
      甲基安非他命；另第2次，則係其於96年12月初某日，以
      門號0000000000號行動電話與被告之門號0000000000號行
      動電話聯絡後，由被告販售予其一兩第二級甲基安非他命
      90,000元等基本事實，則始終前後同一。而施用毒品，乃
      法令查禁之行為，政府查緝甚嚴，施用毒品者無不極力掩
      飾形跡，以防遭警查獲，自不可能將其每次購買毒品之時
      間、地點及數量等細節妥善記載，以求事後可到庭指證販
      毒者之惡性完整無缺。是證人丁○○嗣就其向被告購買毒
      品之時間等細節，前後記憶或有差異，致為相異之證述，
      乃係常情，即不得認其證詞全不可採。至證人丁○○經原
      審傳喚到庭後，雖有於原審審理立證行交互詰問時，為與
      其先前不符之陳述或答以不復記憶之情形，惟經選任辯護
      人、公訴人、乃至於審判長以提示筆錄或告以先前陳述要
      旨之方式，以喚起其之記憶，既無導出虛偽供述之危險，
      復為發見真實所必要，自仍不影響證人丁○○就其主要待
      證事實之證述所具憑信性。再者，酌以證人丁○○於原審
      審理中到庭結證時，已戒除毒品將近數月有餘，身心狀況
      應無再受毒品糾纏而有不佳之情形，復經公訴人、被告甲○○、選任辯護人之交互詰問及原審之訊問等程式，其記
      憶當可因此受刺激而適度恢復，故其於原審審理中證稱：
      警詢中所述交易時間較正確等語，自可採信，本院審酌上
      情，認證人丁○○向被告購買第二級毒品甲基安非他命之
      時間，應以證人丁○○於原審審理中所述，即其所指證之
      第1次係在96年11月底某日、第2次係在96年12月初某日等
      情較為確切，應以此為證人丁○○究於何時與被告交易毒
      品等情認定之基礎。被告前詞所辯，尚難據為其有利之認
      定。
  (三)、另就被告所辯：伊於前案中，曾經指稱某真實姓名年籍均
      不詳、綽號「三八」之人為其毒品來源，而該綽號「三八
      」之人，據伊之瞭解，係證人丁○○在勒戒所所認識之大
      哥，證人丁○○因不滿其指供出該綽號「三八」之人，才
      會誣指伊販毒云云。然查：(1)被告於原審準備程序及審理
      期間，對證人丁○○行交互詰問時，均未曾以個人陳述或
      委託選任辯護人之方式，提及該綽號「三八」之人之情事
      ，更未曾提及證人丁○○與該綽號「三八」之人有何特殊
      情誼，而會因其供出該綽號「三八」之人，即設詞攀誣予
      以報復等情，其突於原審辯論期日，方提出此部分之辯解
      ，其用意已不言可喻。(2)且就此，進一步質之被告，其係
      供承：「證人丁○○指認，我在今年5月20日交保，曾聽
      朋友阿文說，我指證丁○○的大哥「三八」買海洛因，所
      以丁○○要咬我，我是在96年12月16日有在海巡署作筆錄
      。我聽阿文說這個三八在今年農曆年節前後在機場被抓，
      三八叫什麼名字我不知道。」、「我舉報他大哥，丁○○
      怎麼會知道。」、「我記得去找他都是戊○○帶我去的，
      其中那時候有講到三八，就是丁○○他在勒戒的時候所認
      識的，三八不是丁○○的親大哥。第一次見面大家就一起
      施用毒品，因為我與丁○○不熟，丁○○與戊○○是一起
      勒戒回來，而我又是戊○○的朋友。毒品的事情沒有與他
      有關連，第二次去他家的時候，沒有施用。當時還有問他
      怎麼聯絡三八。」等語。可見，被告此部分所辯，亦無非
      係基於臆測或傳聞，且被告又未能提出該綽號「三八」或
      「阿文」之真實姓名年籍，以供調查，自難遽以採信。(3)
      況被告與證人丁○○彼此間有無嫌隙，與證人丁○○是否
      因此而誣攀被告犯罪，在事理上係屬二事，並無必然關係
      。而證人丁○○與被告本不相識，無非係因戊○○之介紹
      ，並相約價購毒品，方見面2次而已，業如前述。衡以常
      情，證人丁○○即無捏詞構陷被告涉犯販賣毒品重罪之必
      要，何況僅係為在勒戒時所認識之人，即無端偽證陷害被
      告，以藉此代為報復之理？再者，證人丁○○苟如係要陷
      害被告，其大可於原審審理中，堅詞指認被告無誤，又豈
      會於原審審理中結證稱：對被告已無印象，他看起來與之
      前指認之「小高」不太一樣等語，反使其構害詭計無法得
      逞。據此，足信被告所辯，無非避責之語，不可採信。
  (四)、至證人丁○○於原審審理中雖另結稱：對被告已無印象，
      他看起來與之前指認之「小高」不太一樣等語。然按現行
      刑事訴訟法並無關於指認犯罪行為人程式之規定，如何經
      由被害人、目擊證人以正確指認犯罪行為，自應依個案之
      具體情形為適當之處理。倘指認過程中所可能形成之記憶
      污染、誤導判斷，均已排除，且其目擊指認亦未違背一般
      日常生活之定則或論理法則，指認人於審判中，並已依人
      證之調查程式，陳述其出於親身經歷之見聞，並依法踐行
      詰問程式，而非單以一個指認人之指認為論罪之依據，即
      難謂其指認無證據能力（最高法院96年臺上字第636號裁
      判要旨可資參照）。而查，證人丁○○於警詢中已經指認
      被告即係戊○○介紹與其交易第二級毒品甲基安非他命之
      綽號「小高」之人；被告於原審審理中亦供承其綽號係「
      小高」，並因戊○○之介紹而認識證人丁○○等語不諱，
      足見證人丁○○前所指認之綽號「小高」之人即係被告甲○○無誤。而本件證人丁○○經原審傳喚到庭時，已距雙
      方交易毒品時，有10月之餘，且其等見面不過2次，又非
      早已熟識之人，本難期證人丁○○仍可對被告甲○○之面
      貌，有深刻印象，而得於10月之後，再為翔實之指證。況
      證人丁○○於原審審理中明確結證稱：「（檢察官問警察
      有無拿這張給你看〈審判長提示警局指認犯罪嫌疑人指認
      筆錄並告以要旨〉？）這是交保之後隔一、兩個禮拜叫我
      過去看。我指認小高就是五號〈即被告〉。」等語在卷可
      按，可見證人丁○○斯時指認並無錯誤，或有受誤導之情
      形。乃其縱於事後，因記憶模糊，致於原審審理中，未能
      再度明確指認被告甲○○，而僅能證稱：對之沒有印象等
      語，亦無非常情，更難採為有利被告之認定。
  (五)、本件雖未於被告與證人丁○○交易毒品時當場「人贓俱獲
      」。惟被告自始即否認有販賣第二級毒品甲基安非他命之
      情事，致無從得知其購入第二級毒品甲基安非他命之確實
      價格及是否確有買低賣高營利情事，且販賣第二級毒品甲
      基安非他命係屬違法行為，非可公然為之，販賣者於取得
      毒品後，原可任意分裝增減其分量再行出售，而每次交易
      之價格、數量，亦隨時依交易對象、當時行情而變動，縱
      或出售之價格較低，亦非當然無營利意圖，即便為相同價
      格，因份量較少亦能從中獲利，除經坦承犯行並能供明販
      入、賣出確實價量外，委難查得實情，如被告甲○○自始
      否認到底，既無法追得上手，更難查悉有無從中獲利，是
      除非別有事證，足認係按同一價量委買或轉售，確未牟利
      外，尚難據此即認販賣之證據有所未足，否則將造成知過
      坦承者難辭重典，飾詞否認者反得僥倖，而失情理之平。
      且按一般民眾均知政府一向對毒品之查禁嚴森，重罰不予
      寬貸，衡情倘非有利可圖，絕無平白甘冒被嚴查重罰高度
      風險之理，從而，舉凡其有償交易，除足反證其確係另基
      於某種非營利本意之關係外，通常尚難因無法查悉其販入
      價格，作為是否高價賣出之比較，諉無營利之意思阻卻販
      賣犯行之追訴（最高法院84年度第3次刑事庭會議決議意
      旨參照）。而查，本件被告所辯未販賣第二級毒品甲基安
      非他命云云，均非事實，已如前述，並佐以被告或戊○○
      與證人丁○○均非至親，倘無從中賺取差價或投機貪圖小
      利，豈有屢屢甘冒重典依購入價格轉售之理？是戊○○、
      被告主觀上具有營利之意圖，亦臻明確。
  (六)、又如犯罪事實欄一、(一)所示，證人丁○○係因戊○○向其
      詢問是否要買第二級毒品甲基安非他命，始進而與戊○○
      、被告見面交易毒品，已如前述，乃戊○○既已參與聯繫
      毒品交易，復於交易時陪同被告到場，其就此部分犯行，
      顯與被告有犯意聯絡，行為分擔甚明，戊○○自為被告此
      部分犯行之共同正犯，應無疑義。至上開某一真實姓名年
      籍不詳之成年男子雖曾於如犯罪事實欄一、(二)所示之時日
      ，陪同被告至與證人丁○○交易毒品之現場，惟被告甲○○否認犯罪，且證人丁○○亦補充證稱：該人僅係單純在
      場，交貨收錢都是小高在處理等語，再者，依卷內訴訟證
      據資料，亦無從明確查悉該男子有參與或幫助本案此部分
      犯行，甚或係知悉本案此部分犯行之積極證據，爰不認定
      該男子係被告此部分犯行之共同正犯或幫助犯，併此指明
      。
  (七)、綜合上述，本件事證已臻明確，被告所辯係為事後卸責之
      詞，不足採信，其先後2次販賣第二級毒品甲基安非他命
      予證人丁○○之犯行洵堪認定。被告雖聲請傳喚綽號「賴
      皮」之賴明村，以證明被告與證人丁○○先後2次見面之
      際，被告均未販賣第二級毒品甲基安非他命予證人丁○○
      。然販賣毒品行為，係政府嚴加查緝之犯罪行為，非可明
      目張膽為之，果真有陪同販毒者同行交付毒品者，亦必因
      懼於遭拖累，而不願如實陳述見證交付毒品之過程；況本
      件證人丁○○已明確證述被告如何於前述時地，先後2次
      販賣其第二級毒品甲基安非他命之事實經過，就第2次交
      易經過，確僅被告單獨交付毒品及收取價金之事實，經與
      被告自白不諱之內容相互參核，併參酌被告亦坦言其綽號
      係「小高」、門號0000000000號行動電話確係其所有，及
      其確曾於96年底左右，先後2次至證人丁○○住處、會面
      等內容，已足使本案得有確然之心證，乃被告此部分所請
      ，即無必要，合應予以駁回。
二、查甲基安非他命為毒品危害防制條例第2條第2項第2款所列
    管之第二級毒品，依法不得持有、販賣。是核被告如前述犯
    罪事實欄一、(一)、(二)所為，均係犯毒品危害防制條例第4條
    第2項之販賣第二級毒品罪。被告先後2次販賣第二級毒品前
    持有第二級毒品之低度行為，為販賣第二級毒品之高度行為
    所吸收，均不另論罪。被告就如犯罪事實欄一、(一)所示之犯
    行，與戊○○間，有犯意聯絡，行為分擔，均為共同正犯。
    被告先後2次販賣第二級毒品之犯行，犯意個別，行為互異
    ，應分論併罰。查被告前於95年間因施用第一、二級毒品案
    件，經臺灣彰化地方法院判處應執行有期徒刑1年，上訴後
    經本院以95年度上訴字第1951號判決上訴駁回確定，後經裁
    定減刑並定應執行刑為有期徒刑6月；又於96年間，因施用
    第一、二級毒品案件，經臺灣彰化地方法院以96年度訴字第
    950號判處應執行有期徒刑1年確定，嗣經裁定減刑並定應執
    行刑為有期徒刑6月，上開2案接續執行，於96年8月28日易
    科罰金執行完畢之事實，有臺灣高等法院被告前案紀錄表在
    卷可按，其於有期徒刑執行完畢後5年內，故意再犯本件有
    期徒刑以上之2罪，均為累犯，除法定本刑為無期徒刑部分
    ，依刑法第65條第1項規定不得加重外，其餘法定刑均應依
    刑法第47條第1項之規定加重其刑。
三、原審法院因認被告罪證明確，適用毒品危害防制條例第4條
    第2項、第19條第1項，刑法第11條、第28條、第47條第1項
    、第51條第5款規定，審酌被告明知第二級毒品甲基安非他
    命戕害國人身心健康及危害社會風氣，至深且鉅，竟因貪圖
    利益，一時失慮即鋌而走險販賣牟利，且犯罪後否認犯行，
    態度不佳，惟念及其販賣之次數、數量及其犯罪所得之財物
    尚非甚鉅等一切情狀，分別量處有期徒刑7年2月、8年，並
    依法定其應執行之刑為有期徒刑10年。又說明按毒品危害防
    制條例第19條第1項規定「犯第4條至第9條、第12條、第13
    條或第14條第1項、第2項之罪者，其供犯罪所用或因犯罪所
    得之財物，均沒收之，如全部或一部不能沒收時，追徵其價
    額或以其財產抵償之」，係刑法第38條第1項第2款、第3款
    沒收之特別規定。在共同正犯間，因其犯罪所得係合併計算
    ，且於全部或一部不能沒收時以其財產抵償之，為避免執行
    時發生重複沒收、抵償之情形，故各共同正犯之間係採連帶
    沒收主義，應於裁判時諭知連帶沒收，不得就全體共同正犯
    之總所得，對各共同正犯分別重複諭知沒收。再共犯戊○○
    雖尚未經檢調機關偵查起訴，惟其真實年籍姓名等身分資料
    ，為檢調機關所知悉可按，檢調機關日後尚得對之進行追訴
    、審判等程序，應無礙本件就如犯罪事實欄一、(一)之部分，
    就共同正犯間採連帶沒收主義之諭知。是上開如犯罪事實欄
    一、(一)所示之未扣案之被告、共犯戊○○共同販賣第二級毒
    品甲基安非他命所得之財物2,000元，應依毒品危害防制條
    例第19條第1項規定連帶宣告沒收，如全部或一部不能沒收
    時，以被告財產連帶抵償之。另未扣案之如犯罪事實欄一、
    (二)所示之供被告販賣第二級毒品甲基安非他命所用之行動電
    話1支（原插置使用門號0000000000號SIM卡），暨未扣案之
    被告販賣第二級毒品甲基安非他命所得之財物90,000元，則
    均應依毒品危害防制條例第19條第1項規定宣告沒收。上開
    行動電話，如全部或一部不能沒收時，追徵其價額；販賣第
    二級毒品甲基安非他命所得財物9,000元，如全部或一部不
    能沒收時，以被告財產抵償之。至被告、共犯戊○○所犯如
    犯罪事實欄一、(一)所示犯行中所用之電話，按諸卷存證據資
    料，查無任何積極證據可證明係被告、共犯戊○○所有或共
    有之物，爰不認定係屬被告、共犯戊○○所有或共有之物，
    合不併予宣告沒收。又戊○○曾提供予證人丁○○之被告所
    有之門號0000000000號行動電話，因未經被告實際用以犯本
    案犯行，且據證人丁○○所述，該電話號碼僅係戊○○提供
    ，要其自行與被告聯繫可否再次進行毒品交易所用，亦無從
    證明該電話即係被告預備用以本案犯行所用，核與宣告沒收
    之要件不合，亦不併予宣告沒收。核其認事用法，均無違誤
    ，量刑亦屬適當，應予維持。被告上訴意旨否認犯行，仍執
    前詞指摘原判決不當，並無理由，應予駁回。
據上論結，應依刑事訴訟法第368條，判決如主文。
本案經檢察官乙○○到庭執行職務。
中    華    民    國    98    年    3     月    5     日
            刑事第六庭  審判長法  官  李  文  雄
                              法  官  張  恩  賜
                              法  官  邱  顯  祥
上列正本證明與原本無異。
如不服本判決應於收受送達後十日內向本院提出上訴書狀，其未
敘述上訴之理由者並得於提起上訴後十日內向本院補提理由書（
均須按他造當事人之人數附繕本）「切勿逕送上級法院」。
                              書記官  許  美  惠
中    華    民    國    98    年     3    月     5     日
附錄論罪科刑法條：
毒品危害防制條例第4條第2項：
製造、運輸、販賣第二級毒品者，處無期徒刑或 7 年以上有期徒
刑，得併科新臺幣7百萬元以下罰金。


司法院資訊處製作；財團法人民間司法改革基金會備份。
